【裁判字號】    89,訴,542
【裁判日期】    900131
【裁判案由】    履行契約
【裁判全文】
臺灣雲林地方法院民事判決  八十九年度訴字第五四二號
    原      告  丙○○
    送達代收人  甲○○
    被      告  乙○○
右當事人間請求履行契約事件，本院判決如左：
    主    文
被告應給付原告新台幣伍拾玖萬伍仟元，及自民國八十九年十一月八日起至清償日止
，按週年利率百分之五計算之利息。
訴訟費用由被告負擔。
本判決於原告以新台幣貳拾萬元供擔保後，得假執行。
    事    實
甲、原告方面：
  一、聲明：如主文所示。
  二、陳述：
      （一）被告於民國（下同）八十八年五月三十一日持棍棒毆打原告長子賴裕民
            成傷，兩造於同年六月一日簽訂和解書，被告同意給付原告醫療費用支
            出新台幣（下同）六十萬元。惟迄今僅支付五千元，餘均未按期支付。
      （二）對被告抗辯所為之陳述：否認有恐嚇、脅迫被告之行為。
  三、證據：提出和解書、台灣台中地方法院八十九年度易字第八號、台灣高等法院
            台中分院八十九年度上易字第七九二號刑事判決為證。
乙、被告方面：
  一、聲明：原告之訴及假執行之聲請均駁回。
  二、陳述：
      （一）和解當時，因遭原告口頭恐嚇說「如果不簽和解書的話，看我能不能走
             出教室」等語，致被迫簽立和解書。
      （二）因原告之子賴裕民偷竊被告所有之機車，方才動手毆打之。
  三、證據：請求訊問證人陳怡慧。
    理    由
一、原告起訴主張：被告於八十八年五月三十一日持棍棒毆打原告長子賴裕民成傷，
    兩造於同年六月一日簽訂和解書，被告同意給付原告醫療費用支出六十萬元。惟
    迄今僅支付五千元，餘均未支付，爰依據契約法律關係請求被告給付五十九萬五
    千元，及自民國八十九年十一月八日起至清償日止，按週年利率百分之五計算之
    利息等語。被告則以：其係遭原告恐嚇方才簽立和解書等語，資為抗辯。
二、原告主張兩造於八十八年六月一日簽訂和解書，被告同意給付原告醫藥費用支出
    六十萬元，迄今僅給付五千元等情，業據其提出和解書一紙為證，復為被告所不
    爭執，自屬真實。本件所應審究者為被告簽立和解書時有無因脅迫而陷於意思表
    示不自由之狀況？
三、脅迫者，謂故意預告危害，使他人發生恐怖之心情，並進而為不利於自己，且本
    來不願意表示之意思表示。又脅迫行為與被脅迫者因內心害怕而為之一定意思表
    示，須有相當因果關係存在。查：兩造於台中市台中高工簽立和解書之後，原告
    確曾以言語向被告陳稱：伊有找人在校門口等候被告等語，此據證人陳怡慧到庭
    證述明確，然原告既是在被告簽訂系爭和解書後方才以前述言詞恫嚇被告，則被
    告先前所為和解之意思表示即與原告恫嚇行為無因果關係存在至明。再者退步言
    之，兩造於八十八年六月一日，係約定於台中高工教官室見面洽談，被告自承：
    「‧‧簽的當時有我的弟弟及我女朋友在場，當時門沒有關，教官都有進進出出
    ‧‧」，證人陳怡慧亦證稱：「當時在台中市台中高工教官室簽和解書的時候，
    有教官與學生、學生家長、原告夫妻，被告本人、被告的弟弟及我在場，當時被
    告沒有任何行動上的脅迫行為‧‧」，審酌兩造簽立協議書之地點為學校教官室
    ，且當時除兩造外尚有教官、學生及學生家長多人在場，而被告係由其弟弟及陳
    怡慧陪同前往，則被告所辯心生恐懼乙節是否屬實已非無疑。綜上所述，被告辯
    稱其前揭和解契約之意思表示係受脅迫所為云云，即乏所據，洵不足採。
四、按清償期，除法律另有規定或契約另有訂定，或得依債之性質或其他情形決定者
    外，債權人得隨時請求清償，民法第三百十五條定有明文。本件兩造約定被告應
    於八十八年六月六日、十五日分別給付原告五萬元及十萬元，其餘之四十五萬元
    則視被告經濟情況分期支付。就未定清償期之四十五萬元部分，揆諸前揭法條說
    明，原告自得隨時請求被告給付，從而，原告本於契約法律關係，請求被告給付
    五十九萬五千元，及自民國八十九年十一月八日起至清償日止，按週年利率百分
    之五計算之利息為有理由，應予准許。
五、原告陳明願供擔保，聲請宣告假執行，核無不合，爰酌定相當擔保金額准許之。
六、據上論結，本件原告之訴為有理由，依民事訴訟法第七十八條、第三百九十條第
    二項，判決如主文。
中      華      民      國    九十      年      一      月    三十一    日
                                臺灣雲林地方法院民事第一庭
~B法      官  鍾貴堯
右為正本係照原本作成
如對本判決上訴，須於判決送達後廿日內向本院提出上訴狀
中      華      民      國    九十      年      一      月    三十一    日
~B法院書記官  劉興錫


司法院資訊處製作；財團法人民間司法改革基金會備份。
